臺灣高等法院高雄分院刑事判決　　　　 96年度上易字第605號
上　訴　人　臺灣高雄地方法院檢察署檢察官
被　　　告　甲○○
選任辯護人　吳建勛律師
　　　　　　鄭旭廷律師
　　　　　　李汶哲律師
被　　　告　乙○○
上列上訴人因被告違反商標法案件，不服臺灣高雄地方法院96年
度易字第773 號中華民國96年5 月29日第一審判決（起訴案號：
臺灣高雄地方法院檢察署95年度偵字第30321 號），提起上訴，
本院判決如下：
    主  文
原判決撤銷。
甲○○明知未得商標權人同意，於同一商品，使用相同之註冊商
標之商品而販賣，累犯，處有期徒刑陸月，如易科罰金，以新臺
幣壹仟元折算壹日；減為有期徒刑參月，如易科罰金，以新臺幣
壹仟元折算壹日。扣案如附表一所示之物均沒收。
乙○○明知未得商標權人同意，於同一商品，使用相同之註冊商
標之商品而販賣，處有期徒刑參月，如易科罰金，以新臺幣壹仟
元折算壹日；減為有期徒刑壹月又拾伍日，如易科罰金，以新臺
幣壹仟元折算壹日。扣案如附表二所示之物均沒收。
    事  實
一、甲○○前因違反菸酒管理法案件，經臺灣高雄地方法院以92
    年度簡字第516 號判決判處有期徒刑4 月確定，於民國92年
    5 月23日易科罰金執行完畢。詎仍不知悔改，甲○○、乙○
    ○2 人均明知「峰」、「MILD SEVEN 7及圖」、「MILD SEV
    EN及圖」、「Typhoon Device」商標係日商日本香菸產業股
    份有限公司，「DAVIDOFF」商標係瑞士商大衛朵夫公司，「
    LUCKY STRIKE L.S/F.F.T」商標係美商英美煙草公司，「CO
    ME TO MARLBORO COUNTRY」、「ESPECIALLY SMOOTH LMCHAR
    COAL」商標係瑞士商菲利普莫里斯產品公司，分別向我國經
    濟部智慧財產局，核准註冊於菸類等商品之註冊商標，於商
    標專用期間內享有禁止他人於相同或類似商品為相同或類似
    使用之排他性權利，且前開商標目前均仍於商標專用期間內
    ，未經商標專用權人之授權，不得將上開商標使用於同一或
    類似之商品上，而甲○○、乙○○均明知不詳姓名綽號「雄
    仔」之成年男子所販售香菸，係未得上開商標專用權人同意
    ，而使用上開商標於同一指定商品之仿冒品，甲○○竟基於
    販賣仿冒商標商品之犯意，於95年8 月26日某時，在高雄市
    旗津區某不詳處所，以新臺幣（下同）60,000元之代價向「
    雄仔」購入附表一所示之仿冒商標香菸2650包，意欲在高雄
    縣市境內，以每條香菸高於成本5 元之價格轉賣予不特定人
    牟利。乙○○亦基於販賣仿冒商標商品之犯意，於同年8 月
    27日10時40分許，在高雄市○○區○○街153 號前，以每條
    香菸150 元之價格向「雄仔」販入附表二所示之仿冒商標香
    菸820 包，欲再以每條香菸180 元之價格轉賣他人以牟利。
    嗣經警方於上揭時地前往盤查時，「雄仔」趁隙逃逸，警方
    在甲○○所駕駛之車牌號碼2598-MB 號自小客貨車內扣得如
    附表一所示之仿冒商標香菸共2650包，另在乙○○所駕之車
    牌號碼ZO-7321 號自小貨車內扣得「VICEROY 」牌真品香菸
    50包及如附表二所示之仿冒商標香菸共820 包，始悉上情。
二、案經內政部警政署保安警察第三總隊第二大隊移送臺灣高雄
    地方法院檢察署檢察官偵查起訴。
    理  由
壹、證據能力部分：
一、被告甲○○於警詢中之陳述有證據能力：
  (一)按被告之自白，須非出於強暴、脅迫、利誘、詐欺或其他不
    正之方法，且與事實相符者，始得採為證據，倘被告之自白
    係出於不正之方法，而非自由意思之陳述，即其取得自白之
    程序違背上揭禁止規定，則不問自白內容是否確與事實相符
    ，因其並無證據能力，即不得採為判決基礎。故被告如對於
    自白提出非出於任意性之抗辯時，應先於其他事實而為調查
    ，最高法院93年度台上字第1170號判決意旨參照。被告甲○
    ○抗辯其於警詢中製作筆錄全程，警員均將雙手銬上手銬，
    以致其於警詢中之陳述非出於任意性云云。
  (二)被告甲○○為警查獲帶回警局製作筆錄時，雙手銬上手銬，
    製作完筆錄後，才將手銬取下一情，固據證人即警員林志憲
    於原審審理時證述明確（見原審卷第48頁、第49頁），且被
    告甲○○於95年8 月28日23時12分許，因兩側腕部瘀傷至高
    雄榮民總醫院就醫，亦經被告甲○○提出上開醫院95年8 月
    28日診斷證明書1 份在卷可查。惟被告甲○○當日雙手手腕
    僅有瘀傷之傷勢，並無其他外傷，況警員對被告甲○○製作
    筆錄時，被告甲○○之女兒林瑛玉已經到場，此有警詢筆錄
    1 份附卷可佐（見警卷第1 頁），警員自無可能對被告甲○
    ○施以強暴、脅迫或其他不正方法取供情事。是被告甲○○
    雙手手腕瘀傷之造成原因，並不排除係因其戴上手銬於坐立
    間碰觸所致，警方對被告甲○○以手銬銬住雙手，屬執行戒
    護措施作為，與被告甲○○警詢有無受到刑求係屬二件事，
    而被告甲○○對其自白係因何原因非出於任意性一節，復無
    提出其他證據方法以供調查，是被告甲○○所辯其自白非出
    於任意性部分，實不足採信。被告甲○○既未遭不法取供，
    則其警詢中之供述自有證據能力
二、證人乙○○於警詢中之陳述有證據能力：
  (一)按被告以外之人於審判外之陳述雖不符刑事訴訟法第159 條
    之1 至之4 等4 條之規定，而經當事人於審判程序同意作為
    證據，法院審酌該言詞陳述或書面陳述作成時之情況，認為
    適當者，亦得為證據；當事人、代理人或辯護人於法院調查
    證據時，知有刑事訴訟法第159 條第1 項不得為證據之情形
    ，而未於言詞辯論終結前聲明異議者，視為有前項之同意，
    同法第159 條之5 定有明文。
  (二)關於證人乙○○之警詢筆錄，業經檢察官、被告及辯護人於
    本院審判程序同意作為證據，審理時提示並告以要旨，經檢
    察官、被告及辯護人表示意見，已知上述筆錄乃傳聞證據，
    且均未於言詞辯論終結前對該等筆錄內容異議，審酌前開證
    據作成時並無違法之情事，且與本案相關之待證事實具有關
    連性，認適當作為證據，依前開刑事訴訟法第159 條之5 之
    規定，認上開證據均具有證據能力。
貳、實體部分：
甲、被告甲○○、乙○○有罪部分：
一、訊據被告甲○○、乙○○固均坦承分別向不詳姓名綽號「雄
    仔」之人購買附表一所示之2650包香菸及附表二所示之820
    包香菸，惟均矢口否認有何明知為仿冒商標香菸而販入之犯
    行，被告甲○○辯稱：我不知道香菸是假的，我買了之後因
    為聽朋友說我買的香菸有真有假，我才在95年8 月27日拿去
    還給「雄仔」云云；被告乙○○辯稱：我不知道香菸是假的
    云云。
二、經查：
（一）被告甲○○、乙○○2 人分別向「雄仔」所購入附表一、
      二所示之香菸，各係傑太日煙國際股份有限公司、新加坡
      帝國菸草股份有限公司、英美菸草商務股份有限公司、菲
      利普莫里斯股份有限公司等分別向智慧財產局申請註冊取
      得商標專用權，並指定使用於香菸等商品，且仍在商標專
      用期間內，亦均屬未獲前開商標權人同意、於同一商品使
      用相同註冊商標之仿冒商品一節，有經濟部智慧財產局商
      標資料檢索服務7 份（見警卷第33頁至第41頁）、傑太日
      煙國際股份有限公司95年9 月27日JＺ00000000001 號函（
      見警卷第28頁）、新加坡商帝國菸草股份有限公司臺灣分
      公司95年10月11日95年營字第139 號函（見警卷第29頁）
      、英美菸草商務股份有限公司臺灣分公司95年10月16日函
      （見警卷第30頁、第31頁）、菲利普莫里斯股份有限公司
      臺灣分公司95年10月31日函（見警卷第32頁）各1 件在卷
      可稽，是警方所查扣附表一、二所示之上開香菸均屬仿冒
      商標香菸無訛。
（二）本件在被告甲○○之車牌號碼2598-MB 號自小貨車上查扣
      附表一所示之香菸，在被告乙○○之車牌號碼ZO-7321 號
      自小貨車內查扣附表二所示香菸，分別為被告甲○○以總
      價60,000元之價格購買，及被告乙○○以每條150 元之價
      格購買，均欲販賣予不特定之人等情，業經被告甲○○及
      乙○○於警詢、偵查、原審及本院審理時坦承不諱，並有
      扣案如附表一、二所示之仿冒香菸可資佐證，足徵被告甲
      ○○及乙○○此部分自白核與事實相符，應堪採信。
（三）被告乙○○於95年8 月27日10時40分許，向「雄仔」購買
      附表二所示之香菸，係由被告乙○○與「雄仔」合力搬上
      被告乙○○之自小貨車，此據被告乙○○於原審審理時供
      承屬實，是「雄仔」與被告乙○○之交易已屬完成，亦堪
      認定。
（四）被告甲○○雖辯稱伊不知所購入之香菸是仿冒品，「雄仔
      」告訴伊貨是真的，伊說要驗看看，後來朋友告訴伊有些
      是真的，有些是假的，95年8 月27日拿去還給雄仔，即被
      警方查獲云云。然附表一所示之香菸經鑑定結果俱屬仿冒
      香菸一節，業如前述。且被告甲○○僅知悉交易對象為綽
      號「雄仔」之人，對其真實姓名、年籍或相關背景等個人
      資料均無所悉，即貿然以60,000元之價格，購入如附表一
      所示香菸數量高達2650包，平均每包僅售22.6元，遠低於
      市場之價格，是其主觀上對於該等香菸並非透過合法來源
      授權而取得之商品一節，應有相當之認識甚明。又被告甲
      ○○如恐所購買之香菸為仿冒商標香菸，為免「雄仔」事
      後避不見面，則僅取數包交由菸酒公司鑑定真偽後，再向
      「雄仔」購買即可，何需大費周章將2650包香菸運走並交
      付價金？故其辯稱購買後才知扣案之香菸為仿冒品，而於
      查獲當日拿去退還給「雄仔」，顯與交易常情有悖，是其
      前揭所辯云云，要屬臨訟卸責之詞，自非可採。
（五）被告乙○○雖辯稱伊不知所購入之香菸是仿冒品云云，惟
      被告乙○○於警詢時供稱：伊向「雄仔」購買香菸，「雄
      仔」並沒有開立統一發票等語，復於偵查時供稱：伊向「
      雄仔」購買香菸之價格較市價便宜等語，又其於原審審理
      時，對其知悉向「雄仔」購買之香菸係仿冒香菸乙節並不
      爭執，則其顯已知悉向「雄仔」購買之香菸，係未經合法
      授權之仿冒香菸無訛。故其辯稱不知所購入之香菸是仿冒
      品，委無可採。
（六）按所謂販賣行為，並不以販入之後復行賣出為要件，祇要
      以營利為目的，將禁藥購入或賣出，有一於此，其犯罪即
      為完成，最高法院67年台上字第2500號著有判例。本件被
      告甲○○、乙○○係基於販賣仿冒商標香菸而藉此營利之
      犯意，分別於95年8 月26日某時、98年8 月27日10時40分
      許，販入如附表一、附表二所示之香菸，是縱被告甲○○
      、乙○○尚未及出售即遭警查獲，揆諸前揭說明，其犯罪
      仍屬既遂，附此敘明。
（七）綜上所述，被告2 人前開所辯，均屬卸責之詞，不足採信
      ，被告2人前開犯行均堪認定。
乙、被告甲○○不另為無罪部分：
一、公訴意旨另以：被告甲○○明知不詳姓名綽號「雄仔」之成
    年男子所販售香菸，均係未得上開商標專用權人同意，而使
    用上開商標於同一指定商品之仿冒品，竟基於販賣仿冒商標
    商品之各別犯意，於不詳時地，以不明代價向「雄仔」購入
    約5 、6 箱仿冒香菸，意欲在高雄縣市境內，以每條香菸高
    於成本5 元之價格轉賣予不特定人牟利。並於同年8 月27日
    10時40分許，被告甲○○夥同「雄仔」，駕駛車號2598-MB
    號自小貨車載運仿冒香菸至高雄市○○區○○街153 號前售
    予被告乙○○，另涉有上揭販賣仿冒商標商品之罪嫌云云。
二、按犯罪事實應依證據認定之，無證據不得認定犯罪事實；又
    不能證明被告犯罪或其行為不罰者，應諭知無罪之判決，刑
    事訴訟法第154 條第2 項第301 條第1 項分別定有明文。
    次按「犯罪事實應依證據認定之，所謂證據，須適於為被告
    犯罪事實之證明者，始得採為斷罪資料。」、「認定犯罪事
    實所憑之證據，雖不以直接證據為限，間接證據亦包括在內
    ；然而無論直接或間接證據，其為訴訟上之證明，須於通常
    一般之人均不致有所懷疑，而得確信其為真實之程度者，始
    得據為有罪之認定」，又認定不利於被告之事實，須依積極
    證據，苟積極證據不足為不利於被告事實之認定時，即應為
    有利於被告之認定，更不必有何有利之證據，最高法院53年
    臺上字第2750號、76年臺上字第4986號、30年上字第816 號
    著有判例。另按刑事訴訟法第156 條第2 項規定，被告雖經
    自白，仍應調查其他必要之證據，以察其是否與事實相符；
    立法目的乃欲以補強證據擔保自白之真實性；亦即以補強證
    據之存在，藉之限制自白在證據上之價值。而所謂補強證據
    ，則指除該自白本身外，其他足資以證明自白之犯罪事實確
    具有相當程度真實性之證據而言。雖其所補強者，非以事實
    之全部為必要，但亦須因補強證據與自白之相互利用，而足
    使犯罪事實獲得確信者，始足當之，最高法院74年臺覆字第
    10號判例意旨可參。
三、本件檢察官認被告甲○○涉有上開販賣仿冒商標商品罪嫌，
    無非係以被告甲○○經警查獲時自白其曾向「雄仔」購買2
    次香菸之犯行，況95年8 月27日查獲當日之扣案仿冒商標香
    菸係在其所使用之車牌號碼2598-MB 號自小貨車內查獲，且
    為被告甲○○承認該自小貨車為其駕駛前往查獲處所，客觀
    上足認被告甲○○對於車內之仿冒商標香煙有實質支配地位
    ，再者，證人乙○○證稱向「雄仔」購買仿冒香菸時，被告
    甲○○已在現場，參以被告甲○○於警詢中自承要載貨給葉
    先生，足認被告與「雄仔」共同販賣仿冒香菸與乙○○為其
    論據。訊據被告甲○○堅決否認有何於95年8 月26日前之不
    詳時、地向「雄仔」購買5 、6 箱仿冒商標香菸，及於95年
    8 月27日與「雄仔」共同販賣仿冒商標香菸與乙○○之犯行
    ，辯稱：我只有向「雄仔」買過1 次，而且我沒有與「雄仔
    」將仿冒商標香菸賣給乙○○，當天是「雄仔」向我借自小
    貨車，我才跟「雄仔」一起出門等語。
四、經查：
（一）公訴意旨雖認被告甲○○涉犯基於販賣仿冒商標香菸之犯
      意，於95年8 月26日前向「雄仔」購買仿冒商標香煙5、6
      箱之犯嫌，惟僅有被告甲○○於警詢中之自白，並無其他
      事證作為積極之補強證據，因此，公訴意旨認被告甲○○
      涉犯上開販賣仿冒商標香菸之犯行，尚屬不能證明。
（二）另公訴人復認被告甲○○涉犯基於販賣仿冒商標香菸之犯
      意，於95年8 月27日10時40分許，與「雄仔」共同販賣仿
      冒商標香菸與被告乙○○之罪嫌，惟被告乙○○與被告甲
      ○○並不認識，被告乙○○為警查獲當日係向「雄仔」購
      買仿冒商標香菸，所購買之香菸由乙○○與「雄仔」合力
      搬上乙○○所駕駛之自小貨車，過程中乙○○沒有與被告
      甲○○談話，亦不知道被告甲○○為何到現場，至「雄仔
      」在警察到場時已跑走了等情，業經證人乙○○迭於警詢
      及原審審理中證述明確（見警卷第3 頁、第4 頁、原審卷
      第52頁至第54頁），且警方在跟監過程中，未看到車牌號
      碼2598-MB 號自小貨車車內有幾人或由何人開車，惟查獲
      時被告甲○○在上開自小貨車之副駕駛座等情，亦經警員
      即證人林志憲於原審審理時證述屬實（見原審卷第46頁、
      第51頁），而被告甲○○及乙○○購買仿冒商標香菸之來
      源均為「雄仔」，業經認定如前，衡情「雄仔」既為提供
      仿冒商標香菸之上游，且得自行與被告乙○○聯繫販賣仿
      冒商標香菸，自無需承受獲利與被告甲○○分帳之損失，
      而與被告甲○○共同販賣予被告乙○○。況警方查獲時被
      告甲○○係乘坐在副駕駛座，足見該自小貨車非由被告甲
      ○○駕駛至交易地點，且被告甲○○亦未交付仿冒商標香
      菸與被告乙○○，復未收受被告乙○○購買仿冒商標香菸
      之價金，故尚難因僅被告甲○○在上開交易地點為警查獲
      ，即遽認被告甲○○與「雄仔」有共同販賣仿冒商標香菸
      之犯行。此外，復查無其他積極事證，足為被告甲○○有
      與「雄仔」有共同販賣仿冒商標香菸之證明，是本件被告
      甲○○受刑事訴訟制度之「倘有懷疑，則從被告之利益為
      解釋」、「被告應被推定為無罪」原則所支配，公訴人此
      部分所指被告甲○○涉犯販賣仿冒商標商品犯行亦不能證
      明。
（三）故就此（一）及（二）部分原應為無罪之諭知，惟因公訴
      人認被告甲○○此部分犯行與其前開起訴論罪科刑部分，
      有實質上一罪關係，爰不另為無罪之諭知，併此敘明。
丙、核被告甲○○、乙○○所為，均係違反商標法第82條、第81
    條第1 款明知為未得商標權人同意，於同一商品，使用相同
    於他人註冊商標之圖樣之商品而販賣罪。被告甲○○、乙○
    ○分別以一販賣行為侵害數商標專用權，而觸犯數罪名，為
    同種想像競合犯，應依刑法第55條規定從一重處斷。被告甲
    ○○前因違反菸酒管理法案件，經臺灣高雄地方法院以92年
    度簡字第516 號判決判處有期徒刑4 月確定，於92年5 月23
    日易科罰金執行完畢，有臺灣高雄法院被告前案紀錄表1 份
    在卷可稽，被告前受徒刑之執行完畢，5 年內故意再犯本件
    有期徒刑以上之罪，為累犯，應依刑法第47條第1 項加重其
    刑。另中華民國96年罪犯減刑條例業於96年7 月16日生效施
    行，本案被告2 人犯罪時間係於96年4 月24日以前，又無該
    條例第3 條規定不予減刑之情形，爰依該條例第2 條第1 項
    第3 款之規定減其宣告刑2 分之1 。
丁、原審據以論處被告2 人罪刑，固非無見；惟查：中華民國96
    年罪犯減刑條例業於96年7 月16日生效施行，原審未及適用
    予以被告2 人減刑，尚有未合。檢察官上訴意旨認附表二所
    示之仿冒香菸，係被告甲○○與「雄仔」共同販賣予被告乙
    ○○、及扣案仿冒香菸中經採樣送驗之香菸應已滅失，無從
    沒收（詳於後述），雖均無理由；惟原判決既有上開可議之
    處，自應由本院將原判決撤銷改判。審酌被告甲○○、乙○
    ○販賣仿冒商品之行為，非但造成商標權人蒙受銷售損失，
    亦使民眾對商品價值判斷形成混淆，令商標權人合法商品之
    信譽與品質受質疑，進而國家國際形象受損，被告甲○○、
    乙○○犯入仿冒香菸數量等一切情狀，仍如原審就被告甲○
    ○量處有期徒刑6 月，就被告乙○○量處有期徒刑3 月，各
    減為有期徒刑3 月，1 月又15日，並均諭知如易科罰金，以
    新台幣1000元折算1 日。至扣案如附表一、二所示之物品，
    各係被告甲○○、乙○○犯商標法第82條之罪所販賣之商品
    ，不問屬於犯人與否，均應依同法第83條之規定宣告沒收；
    又扣案之仿冒香菸中雖經採樣送驗，惟送驗單位傑太日煙國
    際股份有限公司、英美菸草商務股份有限公司臺灣分、菲利
    普莫里斯股份有限公司臺灣分公司、新加坡商帝國菸草股份
    有限公司臺灣分公司於檢驗後，均將送驗之香菸檢還等情，
    有上開函文（見警卷第28至32頁）及本院公務電話查詢紀錄
    表附卷可憑，是尚難認送驗之仿冒香菸業已滅失，故仍應依
    同法第83條之規定宣告沒收，附此敘明。至95年8 月27日所
    查獲「VICEROY 」香菸50包，因鑑定結果俱為真品，依法自
    不應宣告沒收，併此敘明。
據上論結，應依刑事訴訟法第369 條第1 項前段、第364 條、第
299 條第1 項前段，商標法第82條、第83條，刑法第11條、第55
條、第47條第1 項、第41條第1 項前段，中華民國96年罪犯減刑
條例第2 條第1 項第3 款、第7 條，判決如主文。
本案經檢察官林慶宗到庭執行職務。
中　　華　　民　　國　　96　　年　　8 　　月　　15　　日
                  刑事第九庭    審判長法  官  翁慶珍
                                      法  官  范惠瑩
                                      法  官  陳  箐
以上正本證明與原本無異。
不得上訴。
中　　華　　民　　國　　96　　年　　8 　　月　　15　　日
　　　　　　　　　　　　　　　　　　　書記官  魏文常
附錄本件判決論罪科刑法條：
商標法第82條：
明知為前條商品而販賣、意圖販賣而陳列、輸出或輸入者，處1
年以下有期徒刑、拘役或科或併科新臺幣50,000元以下罰金。
附表一：
┌──┬───────────────┬──────┐
│編號│香菸品名                      │數量        │
├──┼───────────────┼──────┤
│1   │白色大衛杜夫牌                │500包       │
│    │（DAVIDOFFLIGHTS）            │            │
├──┼───────────────┼──────┤
│2   │七星牌（即MILD SEVEN）        │1050包      │
├──┼───────────────┼──────┤
│3   │峰牌                          │100包       │
├──┼───────────────┼──────┤
│4   │COUNTRY                       │1000包      │
│    │（即COME TO MARLBORO COUNTRY）│            │
├──┼───────────────┼──────┤
│合計│                              │2650包      │
└──┴───────────────┴──────┘
附表二：
┌──┬───────────────┬──────┐
│編號│香菸品名                      │數量        │
├──┼───────────────┼──────┤
│1   │紅色大衛杜夫牌                │390包       │
│    │（DAVIDOFF SUPREME）          │            │
├──┼───────────────┼──────┤
│2   │白色大衛杜夫牌                │70包        │
│    │（DAVIDOFF LIGHTS）           │            │
├──┼───────────────┼──────┤
│3   │峰牌                          │70包        │
├──┼───────────────┼──────┤
│4   │COUNTRY                       │40包        │
│    │（即COME TO MARLBORO COUNTRY）│            │
├──┼───────────────┼──────┤
│5   │LUCKY STRIKE                  │80包        │
├──┼───────────────┼──────┤
│6   │紅星（即ESPECIALLY SMOOTH L M │50包        │
│    │      CHARCOAL）              │            │
├──┼───────────────┼──────┤
│7   │七星牌（即MILD SEVEN）        │120包       │
├──┼───────────────┼──────┤
│合計│                              │820包       │
└──┴───────────────┴──────┘
